【裁判字號】    99,監宣,286
【裁判日期】    991019
【裁判案由】    聲請監護宣告等
【裁判全文】
臺灣高雄地方法院民事裁定             99年度監宣字第286號
聲   請   人  乙○○
受監護宣告人  丙○○
上列聲請人聲請監護宣告等事件，本院裁定如下：
    主    文
宣告丙○○（男，民國○○年○ 月○○日生，身分證統一編號：Ｚ000
000000號）為受監護宣告之人。
選定聲請人乙○○（女，民國○○年○ 月○○日生，身分證統一編號
：Ｚ000000000號）為受監護宣告人丙○○之監護人。
指定甲○○（女，民國○○年○○月○○日生，身分證統一編號：Ｚ000
000000號）為會同開具財產清冊之人。
聲請費用由受監護宣告人丙○○負擔。
    理    由
一、聲請意旨略以：應受監護宣告人丙○○為聲請人乙○○之父
    ，丙○○於民國98年4 月9 日因不慎從樓梯跌下撞擊腦部，
    造成顱內出血，經醫生診斷已成為植物人，四肢機能永久完
    全喪失，身心障礙等級為極重度，有義大醫院診斷證明書及
    身心障礙手冊可證。丙○○現於高雄靜和醫院治療，至今仍
    未清醒，已無法為意思表示或受意思表示，惟尚有保險理賠
    事宜等事務需處理，為此，爰依民法第14條之規定，請求法
    院對丙○○為監護宣告，並選定聲請人乙○○為丙○○之監
    護人；指定甲○○為會同開具財產清冊之人等語。
二、按「對於因精神障礙或其他心智缺陷，致不能為意思表示或
    受意思表示，或不能辨識其意思表示之效果者，法院得因本
    人、配偶、四親等內之親屬、最近一年有同居事實之其他親
    屬、檢察官、主管機關或社會福利機構之聲請，為監護之宣
    告」，98年11月23日修正生效之民法第14條第1 項定有明文
    ；次按「法院為監護之宣告時，應依職權就配偶、四親等內
    之親屬、最近一年有同居事實之其他親屬、主管機關、社會
    福利機構或其他適當之人選定一人或數人為監護人，並同時
    指定會同開具財產清冊之人」，98年11月23日修正生效之民
    法第1111條第1 項亦有明文規定。
三、經查：
  (一)聲請人主張之上開事實，業據其提出診斷證明書、身心障礙
    手冊、戶籍謄本、同意書等件為證，並經本院於99年8 月26
    日上午10時，在高雄縣靜和醫院於鑑定人陳亮銘醫師（現為
    署立屏東醫院內科醫師）前訊問丙○○。法官當場點呼丙○○姓名三次，丙○○無反應，眼睛會不自主眨動，四肢攣縮
    ，氣切，使用氧氣罩呼吸，使用尿套集尿。並經鑑定人陳亮
    銘醫師認為：丙○○有慢性呼吸衰竭，長期臥病，四肢攣縮
    ，因外傷跌倒致腦出血，開刀手術治療，呈現植物人狀態。
    於98年6 月13日，從義大醫院出院，進入本院（靜和醫院）
    ，治療迄今。屬因其他心智缺陷致不能為意思表示或受意思
    表示，或不能辨識其意思表示之效果等語（見本院卷99 年8
    月26日之勘驗筆錄）。綜合上情，堪認丙○○已因心智缺陷
    致不能為意思表示或受意思表示，或不能辨識其意思表示之
    效果，爰依法宣告丙○○為受監護宣告之人。
  (二)又聲請人主張由其擔任丙○○之監護人乙節，查丙○○目前
    於高雄縣燕巢鄉○○路3-20號之靜和醫院治療，而聲請人為
    丙○○之次女，居住於高雄市楠梓區○○○街19號，能就近
    照顧，尚屬方便，由其擔任丙○○之監護人，尚符合其最佳
    利益，爰選定聲請人乙○○為丙○○之監護人，其應負責護
    養、照顧及妥善治療丙○○身體及生活，並依民法第1112條
    之規定，其於執行有關受監護人之生活、護養療治及財產管
    理之職務時，應尊重受監護人之意思，並考量其身心狀態與
    生活狀況。
  (三)另聲請人聲請指定甲○○擔任會同開具財產清冊之人乙節，
    查甲○○為丙○○之長女，亦瞭解丙○○之生活狀況，本院
    認由其擔任會同開具財產清冊之人，尚無不當，本院爰依上
    揭法條規定，指定甲○○擔任會同開具財產清冊之人。
四、又依民法第1113條準用同法第1099條、1099條之1 之規定，
    於監護開始時，監護人對於受監護宣告人丙○○之財產，應
    會同甲○○，於2 個月內開具財產清冊並陳報法院，於完成
    並陳報法院前，監護人對於受監護人之財產，僅得為管理上
    必要之行為，附此敘明。
五、依民事訴訟法第608條第1項，裁定如主文。
中    華    民    國    99    年    10    月    19    日
                        家事法庭法  官  劉建利
正本係照原本作成。
本件不得抗告（主文第一項依法不得抗告；第二、三項亦經當事
人捨棄抗告，亦不得抗告）。
中    華    民    國    99    年    10    月    19    日
                                書記官  張金蘭

司法院資訊處製作；財團法人民間司法改革基金會備份。
